臺灣高等法院民事判決　　　　　　　　　　96年度再字第19號
再審原告　　乙○○
再審被告　　甲○○
訴訟代理人　許進德律師
　　　　　　蘇夏曦律師
上列當事人間清償債務事件，再審原告對於中華民國95年3月21
日本院93年度上字第273號確定判決提起再審，本院於96年5月1
日言詞辯論終結，判決如下：
    主  文
再審之訴駁回。
再審訴訟費用由再審原告負擔。
    事  實
甲、再審原告方面：
壹、聲明：
一、本院93年度上字第273號確定判決廢棄。
二、上開廢棄部分，駁回再審被告之上訴。
貳、陳述略以：
一、再審原告於96年2月14日收受本院93年度上字第293號判決後
    ，始確定知悉本院95年3月21日本院93年度上字第273號確定
    判決有民事訴訟法第496條第1項第9款（確定判決事實認定
    所用之證物，即顯示有「乙○○」等字樣之印文係偽造、變
    造所成）、第10款（證人蔡廷棟為判決基礎之證言為虛偽陳
    述）、及第13款（發現法務部調查局95年6月26日第000000
    00000號函）之再審事由，爰提起本件再審之訴。
乙、再審被告方面：
壹、聲明：再審之訴駁回。
貳、陳述略以：
一、本件再審已逾30日不變期間，再審原告亦未表明其遵守不變
    期間之證據，其提起本件再審之訴顯不合法。
二、本院93年度上字第293號判決並未確定。
三、法務部調查局95年6月26日第00000000000號函鑑定之證物借
    據是90.7.28之借據，本件確定判決之借據日期是90.5.2、
    90.6.29，並非同一借據。
    理  由
一、再審原告起訴主張：其於民國96年2月14日收受本院93年度
    上字第293號判決後，始確定知悉本院95年3月21日本院93年
    度上字第273號確定判決有民事訴訟法第496條第1項第9款、
    10 款、及第13款之再審事由，爰提起本件再審之訴，請求
    廢棄本院93年度上字第273號確定判決，駁回再審被告之上
    訴。
    再審被告則以本院確定判決係於95年4月20日確定，再審原
    告提起本件再審之訴，已逾30日不變期間，再審原告亦未表
    明其遵守不變期間之證據，其提起本件再審之訴顯不合法。
    又本院確定判決並無正再審原告所指再審事由等語，資為抗
    辯。
二、按再審之訴，應於30日之不變期間內提起。前項期間，自判
    決確定時起算，判決於送達前確定者，自送達時起算；其再
    審之理由發生或知悉在後者，均自知悉時起算。民事訴訟法
    第500條第1項、第2項定有明文。又再審之訴，應以訴狀表
    明再審理由及關於再審理由並遵守不變期間之證據，同法第
    501條第1項第4款亦有規定。
    經查本院95年3月21日93年度上字第273號判決係於95年4月
    20 日確定，有再審被告提出之台灣台北地院95年5月23日核
    發之判決確定證明書可按，則再審原告於96年3月12日提起
    本件再審之訴，已逾30日之不變期間。再審原告雖謂其係在
    96 年2月14日收受本院93年度上字第293號判決後，始確定
    知悉本院93年度上字第273號判決有再審事由云云，惟並未
    提出其遵守不變期間之證據，本件再審之訴於法已有未合，
    合先敘明。
三、次就再審原告主張之再審事由是否有理由，審酌如次：
(一)、民事訴訟法第496條第1項第9款、第10款部分：
１、按當事人以有民事訴訟法第496條第1項第9款「為判決基礎
    之證物係偽造或變造者」；或第10款「證人經具結後，就為
    判決基礎之證言為虛偽陳述者」情形為理由提起再審之訴，
    依同條第2項規定以宣告有罪之判決或處罰鍰之裁定已確定
    ，或因證據不足以外之理由，而不能為有罪之確定判決或罰
    鍰之確定裁定者為限，始得為之。
２、再審原告主張本院確定判決所指之再審原告90年5月2日及90
    年6月29日出具之借據，其上再審原告之印文係偽造、變造
    ，本院確定判決有民事訴訟法第496條第1項第9款之再審事
    由云云。
    查再審原告並未依上開民事訴訟法第496條第2項規定，提出
    相關宣告有罪之之確定判決或處罰鍰之確定裁定，其此部分
    主張自無理由。
３、再審原告主張本院確定判決將證人蔡廷棟之陳述採為判決之
    基礎，然證人蔡廷棟證詞已為另案本院93年度上字第293 號
    判決法官所不採，證人蔡廷棟之陳述係虛偽云云（見本院卷
    第3頁），亦與上開民事訴訟法第496條第2項規定不符。又
    再審原告謂證人蔡廷棟係再審被告之祖父，且為系爭債權之
    讓與人，實係訟爭事件之實質當事人，欠缺中立性而不具證
    人適格，因此再審原告對其虛偽陳述不忍提出告訴，以致不
    能為有罪之判決云云，亦與民事訴訟法第496條第2項後段規
    定不符，再審原告此部分主張亦無理由。
(二)、民事訴訟法第496條第1項第13款部分：
１、按當事人發現未經斟酌之證物或得使用該證物者，得以再審
    之訴對確定終局判決聲明不服，但以如經甚斟酌可受較有利
    之裁判者為限，民事訴訟法第496條第1項第13款定有明文。
    又所謂發現未經斟酌之證物，係指前訴訟程序事實審之言詞
    辯論終結前已存在之證物，因當事人不知有此，致未經斟酌
    ，現始知之者而言（最高法院29年度第1005號判例意旨參照
    ）。
２、再審原告主張發見未經斟酌之證物即法務部調查局95年6月
    26日第00000000000號函（見本院卷第64頁背面）。
    查本院93年度上字第273號判決係於95年3月7日宣示言詞辯
    論終結（見該事件卷(二)第106頁），先於上開函製作日期，
    則上開函自非民事訴訟法第496條第1項第13款所指之證物。
    況上開法務部調查局95年6月26日函係就本院93年度上字第
    293號事件之借據為鑑定，該借據並非本件確定判決93年度
    上字第273號事件之證物，再審原告此部分主張為無理由。
四、據上論結，本件再審之訴為無理由，依民事訴訟法第78條判
    決如主文。
中　　華　　民　　國　　96　　年　　5 　　月　　15　　日
                    民事第八庭
                        審判長 法　官 吳景源
　　　　　　　　　　　         法　官 連正義
                 　　　　　　　法　官 滕允潔
正本係照原本作成。
如不服本判決，應於收受送達後20日內向本院提出上訴書狀，其
未表明上訴理由者，應於提出上訴後20日內向本院補提理由書狀
（均須按他造當事人之人數附繕本）上訴時應提出委任律師或具
有律師資格之人之委任狀；委任有律師資格者，另應附具律師資
格證書及釋明委任人與受任人有民事訴訟法第466條之1第1項但
書或第2項（詳附註）所定關係之釋明文書影本。
中　　華　　民　　國　　96　　年　　5 　　月　　15　　日
　　　　　　  　　　　　　　　 書記官 黃麗玲
附註：
民事訴訟法第466條之1（第1項、第2項）：
對於第二審判決上訴，上訴人應委任律師為訴訟代理人。但上訴
人或其他法定代理人具有律師資格者，不在此限。
上訴人之配偶、三親等內之血親、二親等內之姻親，或上訴人為
法人、中央或地方機關時，其所屬專任人員具有律師資格並經法
院認為適當者，亦得為第三審訴訟代理人。
